臺灣臺南地方法院刑事判決              100年度訴字第410號
公  訴  人  臺灣臺南地方法院檢察署檢察官
被      告  曾惠忠
上列被告因違反毒品危害防制條例案件，經檢察官提起公訴（
100年度毒偵字第176號），被告就被訴事實為有罪之陳述，本院
合議庭裁定由受命法官獨任進行簡式審判程序，判決如下：本院
判決如下：
    主  文
曾惠忠施用第一級毒品，累犯，處有期徒刑壹年。又施用第二級
毒品，累犯，處有期徒刑陸月。應執行有期徒刑壹年參月。
    事  實
一、曾惠忠前因施用毒品案件，於民國88年間經本院裁定強制戒
    治，而於89年10月14日戒治執行完畢，嗣五年內於93年12月
    間起至95年1月25日止再施用第一、二級毒品，經臺灣高等
    法院臺南分院以95年度上訴字第872號判決應執行有期徒刑1
    年，復減刑為有期徒刑6月，而於96年10月21日縮刑期滿執
    行完畢。97年間，其因施用毒品經臺灣高等法院臺南分院以
    97年度上訴字第55號判處應執行刑有期徒刑10月。同年，其
    再因偽造文書、施用毒品案件經本院分別以97年度訴字第20
    04號、97年度訴字第2126號判決各判處有期徒刑4月、10月
    、5月，後並定其應執行刑為有期徒刑1年2月，上開徒刑經
    接續執行於99年3月23日假釋出監（保護管束結束日期為99
    年8月15日）。詎曾惠忠仍不知悔改，明知海洛因及甲基安
    非他命分別係毒品危害防制條例所規定之第一、二級毒品，
    不得非法持有、施用，竟另分別基於施用第一級毒品海洛因
    及第二級毒品甲基安非他命之犯意，於100年1月26日凌晨5
    時許，在臺南市安平區○○○街592巷55號C棟16樓之2住處
    內，將甲基安非他命放入玻璃球內，點火燃燒吸食煙霧之方
    式，施用第二級毒品甲基安非他命1次。另於同日凌晨5時許
    ，於施用甲基安非他命後，在同一地點，將第一級毒品海洛
    因摻入香菸中點燃香菸吸食之方式，施用第一級毒品海洛因
    1次。嗣經警於100年1月26日13時20分許，持臺灣臺南地方
    法院法官核發之搜索票，至曾惠忠上開住處執行搜索，當場
    查獲曾惠忠並扣得第一級毒品海洛因（粉末）3包（驗前總
    淨重：1.86公克）、第一級毒品海洛因（塊狀）29包（驗前
    總淨重：38.39公克）、第二級毒品安非他命3包（驗前總淨
    重：28.04公克）等物【均未扣於本案】。員警徵得其同意
    後，採集其尿液送驗結果呈現甲基安非他命及嗎啡陽性反應
    ，而知悉上情。
二、案經臺南市政府警察局第五分局移送台灣台南地方法院檢察
    署檢察官偵查起訴。
    理  由
一、上開犯罪事實，業據被告曾惠忠於本院審理時坦白承認，復
    有台灣檢驗科技股份有限公司出具之濫用藥物檢驗報告、送
    驗尿液年籍對照表附卷足參，足認其自白與事實相符。本件
    事證明確，被告犯行堪以認定，應依法論科。
二、按施用第一、二級毒品為犯罪行為，毒品危害防制條例第10
    條定有處罰明文。故施用第一、二級毒品者，依前揭規定本
    應科以刑罰。惟基於刑事政策，對合於一定條件之施用者，
    則依同條例第20條、第23條之規定，施以觀察、勒戒及強制
    戒治之保安處分。又毒品危害防制條例於92年7月9日修正公
    布，自93年1月9日施行，其中第20條、第23條將施用毒品之
    刑事處遇程序，區分為「初犯」及「五年內再犯」、「五年
    後再犯」。依其立法理由之說明：「初犯」，經觀察、勒戒
    或強制戒治後，應為不起訴處分或不付審理之裁定；經觀察
    、勒戒或強制戒治執行完畢釋放後，「五年內再犯」者，因
    其再犯率甚高，原實施之觀察、勒戒及強制戒治既已無法收
    其實效，爰依法追訴或裁定交付審理。至於經觀察、勒戒或
    強制戒治執行完畢釋放後，「五年後再犯」者，前所實施之
    觀察、勒戒或強制戒治已足以遮斷其施用毒品之毒癮，為期
    自新及協助其斷除毒癮，仍適用「初犯」規定，先經觀察、
    勒戒或強制戒治之程序。從而依修正後之規定，僅限於「初
    犯」及「五年後再犯」二種情形，始應先經觀察、勒戒或強
    制戒治程序。倘被告於五年內已再犯，經依法追訴處罰，縱
    其第三次（或第三次以上）再度施用毒品之時間，在初犯經
    觀察、勒戒或強制戒治執行完畢釋放五年以後，已不合於「
    五年後再犯」之規定，且因已於「五年內再犯」，顯見其再
    犯率甚高，原實施觀察、勒戒或強制戒治，已無法收其實效
    ，即應依該條例第10條處罰（見最高法院97年度第5次刑事
    庭會議決議意旨）。查本案被告前因施用毒品案件，經法院
    裁定送觀察、勒戒及強制戒治，於執行完畢後5年內再犯施
    用毒品罪，業經追訴及判處罪刑確定等情，有台灣高等法院
    被告前案紀錄表在卷可稽，本件被告所為施用毒品之犯行，
    距離前開觀察、勒戒及強制戒治執行完畢釋放雖已逾5年，
    惟被告於上開觀察、勒戒及強制戒治執行完畢後5年內，既
    已再犯施用毒品罪，並經追訴、處罰，揆諸前揭說明，其本
    次犯行即與毒品危害防制條例第20條第3項所稱之「5年後再
    犯」有別，公訴人依法追訴，於法並無不合，自應依法論科
    。
三、按海洛因、甲基安非他命係毒品危害防制條例第二條第二項
    第一款、第二款所明定之第一級、第二級毒品，不得非法持
    有、施用。核被告所為，係犯毒品危害防制條例第十條第一
    項之施用第一級毒品罪及同條第二項之施用第二級罪。又被
    告施用第一級毒品海洛因前後持有海洛因，及其施用第二級
    毒品甲基安非他命前後持有甲基安非他命之低度行為，應分
    別為施用海洛因、甲基安非他命之高度行為所吸收，均不另
    論罪。被告所犯上開施用第一級、第二級毒品二罪間，犯意
    各別，行為互殊，應予分論併罰。另查被告如上述之有期徒
    刑執行完畢紀錄，有前開臺灣高等法院被告前案紀錄表可按
    ，其於有期徒刑之執行完畢後五年內，故意再犯本件有期徒
    刑以上之施用第一、二級毒品罪，均為累犯，應各依刑法第
    四十七條第一項之規定加重其刑。爰審酌海洛因及甲基安非
    他命戕害身心，而被告前因施用毒品經送觀察勒戒、強制戒
    治及刑罰處分後，猶不思戒絕革除惡習，再為本件犯罪，顯
    未因前所受觀察勒戒、強制戒治及刑罰處分而記取教訓，惟
    其施用毒品所生危害，實以自戕身心健康為主，對於他人生
    命、身體、財產等法益，尚無明顯而重大之實害，被告高職
    畢業之智識程度及犯罪後坦承犯行等一切情狀，就其所犯本
    件施用第一、二級毒品犯行，分別量處如主文所示之刑，並
    定其應執行之刑。
四、至查獲扣案之海洛因第一級毒品海洛因（粉末）3包（驗前
    總淨重：1.86公克）、第一級毒品海洛因（塊狀）29包（驗
    前總淨重：38.39公克）、第二級毒品安非他命3包（驗前總
    淨重：28.04公克）等物，經鑑驗證實為第一級毒品、第二
    級毒品無訛，此有法務部調查局濫用藥物實驗室100年2月23
    日調科壹字00000000000號鑑定書、內政部警政署100年2月
    25 日刑鑑字第1000021805號鑑定書卷可稽（附於偵卷第15
    、16 頁），雖被告供稱該等毒品係供己施用，然被告因持
    有該等毒品而涉嫌意圖販賣而持有第一級毒品、第二級毒品
    犯行，業據臺灣台南地方法院檢察署檢察官以100年度毒偵
    字第1460、2 154號提起公訴，有起訴書附卷可參，該等毒
    品並為該案之扣案證物，是該等海洛因、甲基安非他命顯與
    本案論罪科刑之犯行無關，爰不予宣告沒收。
五、應適用之法條：刑事訴訟法第273條之1第1項、第299條第1
    項前段、第310條之2、第454條第1項，毒品危害防制條例第
    10條第1項、第2項，刑法第11條前段、第47條第1項、第51
    條第5款。
六、如不服本判決，應於收受本判決後十日內向本院提出上訴書
    狀，並應敘述具體理由。如未敘述上訴理由者，應於上訴期
    間屆滿後二十日內向本院補提理由書狀。
本案經檢察官宋文宏到庭執行職務。
中    華    民    國   100    年    7     月    27    日
                         刑事第三庭   法  官  黃堯讚
以上正本證明與原本無異。
如不服本判決應於收受本判決後10日內向本院提出上訴書狀，並
應敘述具體理由。其未敘述上訴理由者，應於上訴期間屆滿後20
日內向本院補提理由書狀（均須按他造當事人之人數附繕本）「
切勿逕送上級法院」。
                                      書記官  許雅華
中    華    民    國   100    年    7     月    28    日
附錄本案論罪科刑法條：
毒品危害防制條例第10條
施用第一級毒品者，處 6 月以上 5 年以下有期徒刑。
施用第二級毒品者，處 3 年以下有期徒刑。